【裁判字號】    99,婚,839
【裁判日期】    991224
【裁判案由】    離婚
【裁判全文】
臺灣臺中地方法院民事判決               99年度婚字第839號
原      告  何恒堅
訴訟代理人  黃秀蘭律師
複  代理人  羅渝桓律師
被      告  蕭屏芳
上列當事人間請求離婚事件，本院於民國99年12月10日言詞辯論
終結，判決如下：
    主      文
准原告與被告離婚。
訴訟費用由被告負擔。
    事實及理由
壹、原告主張：
一、兩造於民國79年3月18日結婚，育有3男1女。詎被告自94年
    間起性情大變，精神狀況相當不穩定，每隔數日即藉詞以原
    告有外遇而大吵大鬧，其眼神陌生而狂亂，令原告恐懼不已
    。初時原告認被告或係產後憂鬱症，而對被告多方忍讓並建
    議被告就醫治療，然被告斷然拒絕，並質疑原告中神狀態異
    常，兩造自此即陷入每隔數日被告即大吵大鬧之惡性循環。
二、兩造婚姻關係惡化後，被告之疑心病越來越重，精神狀況亦
    越來越不穩定，原告亦因此而無法從事學術研究。尤有甚者
    ，被告更陷入妄想症之狀況，懷疑原告在外欠債，更寄信與
    原告任職之長官，告知會代原告還錢，致原告因此精神焦躁
    不安，開始接受憂鬱症之治療，原告因不堪被告吵鬧而於96
    年1月間搬離原住處，在外租屋居住。
三、98年12月間，兩造所生么子想吃剛買回家之蛋塔，遭兩造所
    生三子以係明日早餐而制止，被告聞言，竟不發一語即持掃
    把將兩造所生次子毆打成傷，並將其趕出家門，原告只得將
    次子帶到報告之父之住處過夜。
四、兩造夫妻關係名存實亡，感情基礎已蕩然無存，兩造婚姻無
    疑已生重大破綻，在客觀上已達難以繼續維持或回復婚姻之
    希望，爰依民法第1052條第2項之規定，請求判決離婚等語
    。並聲明：求為判決如主文所示。
貳、被告則以：原告之主張均不實在，原告係生病之人，不可隨
    便告人，被告非常愛子女，不可能打子女。反係原告毆打被
    告共8次等語，資為抗辯。並聲明：（一）原告之訴駁回。
    （二）訴訟費用由原告負擔。
參、得心證之理由
一、按民法第1052條第2項規定：有前項以外之重大事由，難以
    維持婚姻者，夫妻之一方得請求離婚，但其事由應由夫妻之
    一方負責者，僅他方得請求離婚。立法旨趣在符合現代多元
    化社會之需要，使裁判離婚之事由較富彈性，當婚姻破裂時
    ，夫妻已無共同生活之實質時，即得請求離婚。又婚姻如有
    難以維持之重大事由，於夫妻雙方均須負責時，應比較雙方
    之有責程度，僅責任較輕之一方，得向責任較重之他方請求
    離婚，如雙方之有責程度相同，則雙方均得請求離婚，以符
    公平。是婚姻是否難以維持，應斟酌破壞夫妻共同生活之具
    體情事，是否客觀上達於動搖夫妻之共同生活，致夫妻已喪
    失維持婚姻之意欲以為斷，亦即婚姻是否已生破綻而無回復
    之希望，其難以維持婚姻之事實，是否已達於倘處於同一境
    況，任何人均將喪失維持婚姻希望之程度以決之。且婚姻係
    以夫妻之共同生活為目的，配偶應互相協力保持其共同生活
    之圓滿、安全及幸福，因而夫妻應相互尊重以增進情感和諧
    及誠摯之相處，此為維持婚姻之基礎，若此基礎不復存在，
    致夫妻無法共同生活，無復合可能者，即應認有難以維持婚
    姻之重大事由存在。
二、查兩造婚姻關係尚存續中，與兩造自96年起迄今均未一起居
    住共同生活，被告無法控制自己情緒致兩造經常吵架，原告
    因而搬離原住處；及原告曾毆打被告等事實，有戶籍謄本在
    卷可證，並經證人何逸如結證明確，自堪信為真實。是兩造
    不思婚姻乃一男一女之兩性結合，以組織家庭，共同生活為
    目的，夫妻生活貴在相互扶持，然原告毆打被告而侵害被告
    人格尊嚴與身體健康，且被告無法控制自己情緒致兩造分居
    已久而未能實質共同生活，嚴重妨礙家庭共同生活之美滿幸
    福，客觀上已達於動搖夫妻之共同生活；而期間兩造亦無法
    誠摯對談、溝通，兩造顯然均喪失維持婚姻之意欲，且兩造
    之婚姻破綻已陷無法彌補之窘境；足徵任何人處於同一情況
    下，均不願繼續維持此種婚姻生活，堪認本件兩造間確有難
    以維持婚姻之重大事由存在，而無法繼續彼此之共同婚姻生
    活無疑。且就前開離婚事由觀之，應係較可歸責於被告。從
    而，原告依民法第1052條第2項之規定，請求判決離婚，應
    屬有據，自應准許。
肆、訴訟費用負擔之依據：民事訴訟法第78條。
中    華    民    國    99    年    12    月    24    日
                    家事法庭    法  官  陳卿和
以上正本係照原本作成。
如對本判決上訴，須於判決送達後20日內向本院提出上訴書狀（
須附繕本）。
中    華    民    國    99    年    12    月    24    日
                                書記官  薛淑玲

司法院資訊處製作；財團法人民間司法改革基金會備份。
